【裁判字號】    99,訴,44
【裁判日期】    991020
【裁判案由】    分割共有物
【裁判全文】
臺灣彰化地方法院民事判決  99年度訴字第44號
原      告  乙○○
訴訟代理人  林世祿律師
複代理人    甲○○
被      告  卯○○
被      告  戊○○
兼上列二人共同
訴訟代理人  己○○
被      告  酉○○
被      告  未○○
被      告  丁○○
被      告  癸○○(即林汶貴).
被      告  地○○
兼上列五人共同
訴訟代理人  庚○○
被      告  丑○○
兼訴訟代理  午○○
人                      4樓
被      告  戌○○
被      告  辰○○
被      告  寅○○
被      告  巳○○
被      告  申○○
被      告  亥○○
被      告  天○○
被      告  丙○○
被      告  壬○○
被      告  子○○
上列當事人間請求分割共有物事件，本院於民國99年10月06日言
詞辯論終結，判決如下：
    主      文
兩造共有坐落彰化縣秀水鄉○○段一○二○地號、地目建、面積
壹玖參零平方公尺之土地應予分割，其分割方法為：如附圖（即
彰化縣彰化地政事務所民國九十九年八月十九日彰土測字第二二
七三號收件、複丈日期民國九十九年八月三十一日之土地複丈成
果圖）所示：編號Ａ部分、面積參肆平方公尺土地，分歸被告天
○○取得；編號Ｂ部分、面積參肆平方公尺土地，分歸被告亥○○取得；編號Ｃ部分、面積壹參柒平方公尺土地，分歸被告申○○取得；編號Ｄ部分、面積肆零平方公尺土地，分歸被告壬○○
取得；編號Ｅ部分、面積陸玖平方公尺土地，分歸被告地○○取
得；編號Ｆ部分、面積貳柒肆平方公尺土地，分歸原告乙○○取
得；編號Ｇ部分、面積壹貳參平方公尺土地，分歸被告丁○○、
庚○○按其原應有部分比例維持共有；編號Ｉ部分、面積捌陸平
方公尺土地，分歸被告辰○○取得；編號Ｊ部分、面積玖零平方
公尺土地，分歸被告寅○○取得；編號Ｌ部分、面積拾參平方公
尺土地，分歸被告子○○取得；編號Ｍ部分、面積貳柒平方公尺
土地，分歸被告丙○○取得；編號Ｎ部分、面積陸柒平方公尺土
地，分歸被告酉○○取得；編號Ｏ部分、面積陸柒平方公尺土地
，分歸被告未○○取得；編號Ｐ部分、面積柒平方公尺土地，分
歸被告巳○○取得；編號Ｑ部分、面積壹壹柒平方公尺土地，分
歸被告午○○取得。；編號Ｒ部分、面積壹壹伍平方公尺土地，
分歸被告丑○○取得；編號Ｓ部分、面積參零參平方公尺土地，
分歸被告戊○○、己○○、戌○○、卯○○、癸○○(即林汶貴)
按其原應有部分比例維持共有；編號Ｋ部分、面積參貳柒平方公
尺土地，分歸兩造按原應有部分比例維持共有取得，供作道路使
用。
訴訟費用由兩造按如附表所示之應有部分比例負擔。
    事實及理由
甲、程序部分：
  (一)按訴訟繫屬中為訴訟標的之法律關係，雖移轉於第三人，於
    訴訟無影響。但第三人如經兩造同意，得聲請代當事人承當
    訴訟。民事訴訟法第254條第1項定有明文。經查：本件被告
    辛○○於訴訟繫屬中將其所有坐落彰化縣秀水鄉○○段1020
    地號土地（以下稱系爭土地） 之應有部分48分之1轉讓予被
    告寅○○，並辦妥所有權移轉登記，有土地登記第二類謄本
    在卷足憑，嗣由被告寅○○於本院民國（下同）99年07月28
    日言詞辯論期日以言詞聲明代移轉土地權利之原當事人即被
    告辛○○承當訴訟，且經原告同意之，依上揭法條之規定，
    受移轉土地權利之被告寅○○就其受移轉部分，即接替原當
    事人即被告辛○○而為當事人，合先敘明。
  (二)被告丑○○、午○○、戌○○、寅○○、巳○○、申○○、
    亥○○、天○○、丙○○、壬○○、子○○經合法通知，均
    未於最後言詞辯論期日到場， 經核無民事訴訟法第386條所
    列各款情形，爰依原告之聲請，就此部分由其一造辯論而為
    判決。
乙、實體部份：
一、原告等起訴主張：
  (一)緣坐落系爭1020地號、地目建、面積1930平方公尺土地為兩
    造所共有，各共有人之應有部分詳如附表所示，此有土地登
    記第二類謄本可稽。系爭土地因無法達成分割協議，又無不
    能分割之原因，且兩造亦無不為分割之約定，原告為增進土
    地利用價值分割，爰依民法第823條第1項規定，訴請裁判分
    割，並同意依被告庚○○所提之分割方法，即彰化縣彰化地
    政事務所99年08月19日彰土測字第2273號收件、複丈日期99
    年08月31日之土地複丈成果圖（以下稱附圖）所示分割方案
    為分割，又被告寅○○就系爭土地原所有之應有部分5760分
    之205、被告辰○○就系爭土地所有之應有部分5760分之205
    各設定有本金最高限額新台幣（下同）160萬元之抵押權，
    抵押權人均為台中商業銀行股份有限公司，為使上開抵押權
    於本件分割完成時移存於抵押人即被告寅○○、辰○○所分
    得之部分，爰向鈞院聲請告知抵押權人參加訴訟。並聲明：
    (1)如主文第一項所示。(2)訴訟費用由被告等負擔。
二、被告方面之陳述：
  (一)被告庚○○、酉○○、未○○、丁○○、癸○○、地○○部
    分：同意分割，並請求依附圖所示分割方案為分割。
  (二)被告己○○、卯○○、戊○○、辰○○部份：
    同意按如附圖所示分割方案為分割。
  (三)被告丑○○、午○○、戌○○、辛○○、寅○○及巳○○、
    未於最後言詞辯論期日到場，惟據其於前辯論期日到場陳述
    或提出書狀陳述如下：
    1.丑○○、巳○○：同意按如附圖所示分割方案為分割，被
      告巳○○於分割後減少之28平方公尺土地，同意由被告李
      啟瑞取得，補償事宜由其二人私下協議之。
    2.午○○：同意按如附圖所示分割方案為分割
    3.寅○○：同意按如附圖所示分割方案為分割
    4.戌○○：同意被告庚○○所述之分割意見。
  (四)被告申○○、亥○○、天○○、丙○○、壬○○及子○○等
    均未於言詞辯論期日到場，亦未提出書狀作何陳述。
三、得心證之理由：
  (一)按各共有人，除法令另有規定外，得隨時請求分割共有物。
    又共有物之分割方法，不能協議決定者，法院得因任何共有
    人之聲請，命以原物分配於各共有人。民法第823條第1項前
    段及第824條第2項第1款分別定有明文。 本件原告主張系爭
    土地為兩造所共有，各共有人之應有部分如附表所示，並無
    因物之使用目的不能分割之情事，或契約訂有不分割之期限
    ，兩造間就分割方法無法達成分割協議之事實，業據提出土
    地登記第二類謄本、地籍圖謄本等件在卷為憑，並為被告等
    所不爭執，是原告等之主張自堪信為真實。從而，原告依據
    上開規定請求裁判分割系爭土地，洵屬有據，應予准許。
  (二)經查：本院審酌系爭土地之性質與形狀、共有人之意願、全
    體共有人之利益、經濟效用等因素，認為以被告庚○○所提
    如附圖所示分割方法為分割，分割線筆直，地形方整，使土
    地能有效利用，並能兼顧共有人利益均等，且於言詞辯論期
    日到場之兩造均表示同意該分割方案，迄未於言詞辯論期日
    到場之被告申○○、亥○○、天○○、丙○○、壬○○及子
    ○○等，亦無反對之意見，已符合全體共有人之意願，另對
    外通行道路部分，已保留預設道路用地，由兩造按其原應有
    部份比例維持共有，是此方案堪稱允當，應予採取。爰依法
    判決如主文第一項所示。
  (三)末按應有部分有抵押權或質權者，其權利不因共有物之分割
    而受影響。但有下列情形之一者，其權利移存於抵押人或出
    質人所分得之部分：一、權利人同意分割。二、權利人已參
    加共有物分割訴訟。三、權利人經共有人告知訴訟而未參加
    ，民法第824條之1第2項定有明文。 又訴訟之結果，於第三
    人有法律上利害關係者，法院得於第一審或第二審言詞辯論
    終結前相當時期，將訴訟事件及進行程度以書面通知該第三
    人。前項受通知人得於通知送達後五日內，為第242條第1項
    之請求。第1項受通知人得依第58條規定參加訴訟者， 準用
    前條之規定，民事訴訟法第67條之1亦有明文。 查被告寅○○及被告辰○○就系爭土地所有之應有部分各以應有部分57
    60分之205，均設定本金最高限額160萬元之抵押權予台中商
    業銀行股份有限公司，本院依原告聲請於訴訟中對抵押權人
    告知訴訟，受告知人均未到庭參加訴訟，有本院送達證書附
    卷可佐，則依上開法條規定，受告知人於系爭土地上就被告
    寅○○及被告辰○○所有應有部分各5760分之 205所設定之
    抵押權，應移存於抵押人即被告寅○○及被告辰○○分割後
    所分得之部分，併予敘明。
四、訴訟費用負擔之依據： 民事訴訟法第78條、第80條之1、第
    85條第1項但書。
中    華    民    國    99    年    10    月    20    日

                        民事第二庭法  官  邱月嬌
以上正本係照原本作成。
如對本判決上訴，須於判決送達後20日內向本院提出上訴狀。如
委任律師提起上訴者，應一併繳納上訴審裁判費。
中    華    民    國    99    年    10    月    20    日
                                  書記官  林怡吟
               附    表：
              ┌──────────────────┐
              │ 坐落彰化縣秀水鄉○○段1020地號、   │
              │ 地目建、面積 1930平方公尺土地      │
              ├────────┬─────────┤
              │ 共 有 人 姓 名 │  應  有  部  分  │
              ├────────┼─────────┤
              │   卯  ○  ○   │     20分之1      │
              ├────────┼─────────┤
              │   戌  ○  ○   │     40分之1      │
              ├────────┼─────────┤
              │   酉  ○  ○   │     24分之1      │
              ├────────┼─────────┤
              │   未  ○  ○   │     24分之1      │
              ├────────┼─────────┤
              │   丁  ○  ○   │     48分之1      │
              ├────────┼─────────┤
              │   林  汶  貴   │     48分之1      │
              ├────────┼─────────┤
              │   庚  ○  ○   │   5760分之325    │
              ├────────┼─────────┤
              │   地  ○  ○   │    960分之41     │
              ├────────┼─────────┤
              │   辰  ○  ○   │  46080分之2430   │
              ├────────┼─────────┤
              │   寅  ○  ○   │   1152分之65     │
              ├────────┼─────────┤
              │   丑  ○  ○   │   3840分之209    │
              ├────────┼─────────┤
              │   巳  ○  ○   │   3840分之84     │
              ├────────┼─────────┤
              │   午  ○  ○   │   3840分之281    │
              ├────────┼─────────┤
              │   申  ○  ○   │    480分之41     │
              ├────────┼─────────┤
              │   乙  ○  ○   │    240分之41     │
              ├────────┼─────────┤
              │   戊  ○  ○   │  46080分之2149   │
              ├────────┼─────────┤
              │   己  ○  ○   │  46080分之2149   │
              ├────────┼─────────┤
              │   亥  ○  ○   │   1920分之41     │
              ├────────┼─────────┤
              │   天  ○  ○   │   1920分之41     │
              ├────────┼─────────┤
              │   丙  ○  ○   │    120分之2      │
              ├────────┼─────────┤
              │   壬  ○  ○   │    120分之3      │
              ├────────┼─────────┤
              │   子  ○  ○   │    120分之1      │
              └────────┴─────────┘

司法院資訊處製作；財團法人民間司法改革基金會備份。
